臺灣臺南地方法院交通事件裁定　　　　 96年度交聲字第892號
移送機關　　交通部公路總局嘉義區監理所臺南監理站
異議人即
受處分人　　甲○○
上列受處分人因違反道路交通管理處罰條例案件，對於交通部公
路總局嘉義區監理所台南監理站民國96年9月14日所為之裁決處
分（處分案號：嘉監南字第裁74-S00000000號），聲明異議，本
院裁定如下：
    主  文
原處分撤銷。
甲○○不罰
    理  由
一、原處分意旨略以：異議人即受處分人甲○○（下稱異議人）
    ，所有車牌號碼TV-6150自用一般小客車，於民國（下同）
    94年11月7日9時10分許，在台南市○○路，因使用註銷之牌
    照行駛，被警查獲，嗣原處分機關即交通部公路總局嘉義區
    監理所台南監理站，以異議人違規事實明確，乃依道路交通
    管理處罰條例第12條第1項第4款、第2項之規定，裁處異議
    人罰鍰新台幣（下同）10,800元整並扣繳牌照。
二、聲明異議意旨略以：異議人所有之上揭自小客車，於94年初
    已賣給第三人彭善良，因該車有欠稅致無法辦理過戶手續，
    有關買賣一事，業經台南地方法院96年度南小字第902號民
    事確定判決證實在案。該車於94年間皆為彭善良使用，係彭
    善良於94年11月07日9點10分，開車在台南市○○路被警查
    獲，本件違規並非異議人所為，請求撤銷原處分等語。
三、本件移送機關指稱異議人之違規行為係發生於94年11月7日
    ，係在94年12月28日修正公布，並於95年7月1日施行之道路
    交通管理處罰條例第12條規定之前，可見本件違規行為發生
    後，道路交通管理處罰條例中之相關處罰規定業已變更。而
    移送機關指稱異議人於上開時、地，駕駛自用一般小客車有
    使用註銷牌照行駛一事，依本件違規行為發生時之同條例第
    12條第1項第4款係規定：「汽車有使用註銷之牌照行駛者，
    處汽車所有人新臺幣三千六百元以上一萬零八百元以下罰鍰
    ，並禁止其行駛。」，同時參酌本件違規行為發生時之違反
    道路交通管理事件統一裁罰基準表之相關內容，可知異議人
    應受罰鍰之最高額係10,800元。而原處分機關96年9月14日
    裁決時即現行之同條例第12條第1項第4款之處罰規定，則已
    修正為：「汽車有使用吊銷、註銷之牌照行駛者，處汽車所
    有人新臺幣三千六百元以上一萬零八百元以下罰鍰，並禁止
    其行駛。」，同時參酌本件原處分機關裁處時即現行之違反
    道路交通管理事件統一裁罰基準表之相關內容，異議人應受
    罰鍰之最高額亦係10,800元，比較上述新舊法之相關規定內
    容一體適用結果，顯然舊法之規定並未有利於異議人。據此
    並參照行政罰法第5條規定：「行為後法律或自治條例有變
    更者，適用行政機關最初裁處時之法律或自治條例。但裁處
    前之法律或自治條例有利於受處罰者，適用最有利於受處罰
    者之規定。」之內容，足見移送機關指稱異議人於上開時、
    地，駕駛自用一般小客車有使用註銷牌照行駛之違規行為，
    應適用本件原處分機關裁處時即現行之道路交通管理處罰條
    例第12條第1項第4款之處罰規定，並同時參酌本件原處分機
    關裁處時即現行之違反道路交通管理事件統一裁罰基準表之
    相關內容而決定罰鍰數額，始為妥當，合先敘明。
四、按汽車有使用吊銷、註銷之牌照行駛者，處汽車所有人新臺
    幣三千六百元以上一萬零八百元以下罰鍰，並禁止其行駛，
    道路交通管理處罰條例第12條第1項第4款定有明文。因此，
    需為汽車所有人，始得上開規定之處罰對象。而然此處所指
    之「汽車所有人」，並非專指車籍資料上所登記之車主，而
    係指該車輛於違規當時之真正所有權人而言。至於車籍資料
    則僅係監理機關對於車輛管理之行政登記事項，車籍資料上
    之車主名稱登記，雖可據以作為該車所有人之判斷依據，然
    該車籍資料所登記之車主，並非當然即為民法上之真正所有
    權人。又按汽車為動產，其所有權之移轉因交付而生效力，
    不以向監理機關聲請過戶為必要，此觀民法第761條第1項規
    定自明（最高法院70年度台上字第3077號判決參照）。
五、經查：異議人陳稱車牌號碼TV-6150自用一般小客車，於94
    年初已賣給第三人彭善良，並交付彭善良使用一節，業經本
    院依職權調閱本院96年度南小字第902號民事確定判決查閱
    無訛，自足信為真實。準此，該車牌號碼TV-6150自用一般
    小客車於移送機關指稱之違規時間即94年11月7日，依民法
    第761條第1項之規定，其真正之所有權人並非異議人，而係
    第三人彭善良，此由台南市警察局94年11月7日南市警交字
    第S00000000號舉發違反道路交通管理事件通知單記載上開
    違規時間，係由第三人彭善良駕駛上開自小客車一事，更足
    以為證，則異議人即難認有原處分意旨所稱之違規行為。
六、綜上所述，異議人於移送機關指稱之違規時間，既非車牌號
    碼TV-6150自用一般小客車之所有權人，是移送機關即交通
    部公路總局嘉義區監理所台南監理站對之予以裁罰，於法即
    有未合。從而，本件異議人之異議，經核確有理由，故應由
    本院將原處分撤銷，另為異議人不罰之諭知，以資適法。
七、據上論斷，應依道路交通案件處理辦法第20條前段，裁定如
    主文。
中　　華　　民　　國　　96　　年　　11　　月　　21　　日
　　　　　　　　　　　交通法庭  法　官　陳淑勤
以上正本證明與原本無異。
如不服本裁定應於送達後5日內向本院提出抗告狀。
      　　　　　　　　　　　　　書記官　陳金堂
中　　華　　民　　國　　96　　年　　11　　月　　21　　日
